【裁判字號】    97,抗,42
【裁判日期】    970123
【裁判案由】    分割共有物強制執行
【裁判全文】
臺灣高等法院臺中分院民事裁定  97年度抗字第42號
抗  告  人  甲○○
上列抗告人因與相對人乙○○間聲請分割共有物強制執行事件，
對於中華民國96年12月4日臺灣苗栗地方法院96年度執字第12274
號所為裁定，提起抗告，本院裁定如下：
      主  文
抗告駁回。
抗告程序費用由抗告人負擔。
      理  由
一抗告意旨略以：相對人年幼移民入籍巴西，屬巴西人，無法聲
  請本件執行；且系爭建物未經勘測，伊又無騰空拆除之義務，
  原法院遽即命令伊拆除建物准予點交土地，為有未合等語。
二按當事人或利害關係人，對於執行法院強制執行之命令，或對
  於執行法官、書記官、執達員實施強制執行之方法，強制執行
  時應遵守之程序，或其他侵害利益之情事，得於強制執行程序
  終結前，為聲請或聲明異議；但強制執行不因而停止，強制執
  行法第12條第1項定有明文。又以共有土地為原物分割之裁判
  ，縱未宣示交付管業，但其內容實含有互為交付之意義，當事
  人仍得依強制執行法第131條第1項規定請求點交。從而土地既
  應點交，則地上建物，依司法院院解字第3583號解釋，亦當然
  含有拆除效力在內，依強制執行法第125條準用第100條之法意
  推之，自可拆除房屋點交土地與分得之當事人（最高法院79年
  度台抗字第21號裁定參照）。本件相對人即債權人以臺灣苗栗
  地方法院（下稱苗栗地院）87年度重訴字第73號分割共有物事
  件民事確定判決為執行名義，聲請執行法院命抗告人即債務人
  將伊所有坐落苗栗縣苗栗市○○段231-20號、231-231號、231
  -245號三筆面積合計695平方公尺之土地上之房屋拆除，並將
  該土地交付與伊等情，提出民事判決及確定證明書、土地登記
  謄本，暨相對人名義於民國96年6月27日書具蓋有中華民國駐
  巴拉圭大使館公證戳記之授權書影本等為證，經苗栗地院於同
  年9月13日以苗院燉96執良字第12274號執行命令限期抗告人履
  行拆屋交地。抗告人對之聲明異議，略稱：相對人年幼時已隨
  父親移民巴西，並放棄中國國籍而於台灣無住所，人在國外卻
  能向苗栗地院聲請執行，其資格程序不符法律規定。且此項共
  有土地分割判決係於87年間確定，依該判決，苗栗地政事務所
  已辦理變更登記，相對人亦取得土地所有權，足證該判決已執
  行完畢。況該判決主文未諭知應騰空遷讓土地，亦未諭知應拆
  除建物，故應無拆除建物之確定力及執行力。另相對人分得土
  地部分上之建物，屬於領有使用執照，需按期繳納房屋稅之建
  物，在未取得苗栗縣政府拆除執照前，不得任意拆除。又伊已
  於該土地分割案審理中，明示拋棄相對人分得土地部分上之建
  物之意思，顯已就該建物喪失處分權，易言之相對人即無請求
  拆除該建物之權利。是苗栗地院應駁回相對人之聲請，撤銷96
  年度執字第12274號執行命令云云。原法院以：查強制執行事
  件執行法院僅為形式審查，債權人持執行名義依法具狀聲請強
  制執行，該聲請即為適法，與債權人是否居住國內無關。而分
  割共有物判決確定後，當事人持該判決及確定證明書即可向地
  政機關申請辦理變更登記，惟此與其後債務人拒不交付土地，
  債權人聲請強制執行請求點交，係屬二事。抗告人謂上開土地
  分割之判決已經申辦變更登記完畢，相對人不得再行聲請執行
  ，尚有未洽。又抗告人不得主張分割共有物之判決主文內未諭
  知其應騰空遷讓土地及拆除建物，而認該法院核發執行命令促
  其拆除地上建物為不合法。至該建物是否領有使用執照，是否
  為違章建築及主管機關應否予以拆除，乃該建物是否符合建築
  法規，係行政機關之職權，與本件涉及私權紛爭，為債務人之
  抗告人應依執行名義履行債務者有別。又為債權人之相對人是
  否未申請取得該建物之拆除執照，與抗告人是否負有拆除該建
  物之法律上義務有間，抗告人混淆此二者，逕認其無拆除該土
  地上建物之義務，顯難謂合。雖抗告人於上開分割共有物事件
  訴訟中陳及願將對造分得土地部分之抗告人建物予以拋棄，然
  此非屬該裁判分割之判決事項，自不能解免抗告人之義務等詞
  ，因而裁定駁回抗告人之聲明異議，經核於法並無不合。又稽
  諸相對人所具強制執行聲請狀記載：抗告人於分割土地後仍繼
  續占有使用伊分得之前開三筆土地，拒絕將該土地上之房屋拆
  除而將土地交付與伊使用乙節，則自形式上以觀，執行法院核
  發上揭執行命令以促抗告人履行拆屋交地，要非無據。抗告論
  旨，指摘原裁定不當，聲明廢棄，非有理由。
三據上論結，本件抗告為無理由。依強制執行法第30條之1，民
  事訴訟法第495條之1第1項、第449條第1項、第95條、第78條
  ，裁定如主文。
中    華    民    國    97    年    1     月    23    日
                  民事第一庭    審判長法  官  吳火川
                                      法  官  饒鴻鵬
                                      法  官  簡清忠
以上正本係照原本作成。
再為抗告應以適用法規顯有錯誤為理由，並經本院之許可，該許
可以原裁定所涉及之法律見解具有原則上之重要性者為限。
如提起再抗告者應於裁定送達後十日內向本院提出抗告理由狀（
須按照他造人數附具繕本）並繳納抗告裁判費新臺幣壹仟元，同
時委任律師或具有律師資格之關係人為代理人。
                                      書記官  鄧智惠
中    華    民    國    97    年    1     月    25    日
                                                      Ａ


司法院資訊處製作；財團法人民間司法改革基金會備份。
